臺灣高雄地方法院刑事裁定
111年度單聲沒字第4號
聲  請  人  臺灣高雄地方檢察署檢察官
被      告  彭偉航


上列聲請人因被告違反商標法案件，聲請宣告沒收（111年度執
聲字第23號），本院裁定如下：
    主  文
扣案仿冒日商三麗鷗股份有限公司商標之自封袋拾件及犯罪所得
新臺幣貳佰玖拾捌元均沒收。
其餘聲請駁回。
    理  由
一、聲請意旨略以：被告彭偉航違反商標法案件，經檢察官為緩
    起訴處分確定，惟扣案仿冒KT商標之自封袋10件、KT便簽本
    4件及現金新臺幣（下同）298元，均屬被告所有，且係供犯
    罪所用或因犯罪所得之物，爰依刑事訴訟法第259 條之1 規
    定，聲請單獨宣告沒收等語。
二、按「違禁物或專科沒收之物得單獨宣告沒收」、「侵害商標
    權、證明標章權或團體商標權之物品或文書，不問屬於犯罪
    行為人與否，沒收之」，刑法第40條第2 項及商標法第98條
    分別定有明文。而違反商標法之物品，係屬刑法第40條第2
    項所稱專科沒收之物，得單獨宣告沒收，且商標法第98條、
    刑法第40條第2 項規定，係採義務沒收主義，應優先於採職
    權沒收主義之刑事訴訟法第259 條之1 而適用。次按「犯罪
    所得，屬於犯罪行為人者，沒收之」、「檢察官依第253 條
    或第253 條之1 為不起訴或緩起訴之處分者，對刑法第38條
    第2 項、第3 項之物及第38條之1 第1 項、第2 項之犯罪所
    得，得單獨聲請法院宣告沒收」，刑法第38條之1 第1 項前
    段及刑事訴訟法第259 條之1 亦有明定。
三、經查：被告前因違反商標法案件，經臺灣高雄地方檢察署檢
    察官以109 年度偵字第17353號為緩起訴處分確定，且緩起
    訴處分期滿未經撤銷等情，有上開緩起訴處分書、執行緩起
    訴處分命令通知書及報告書附卷可憑。又前開案件扣得之自
    封袋10件，經鑑定結果確係仿冒日商三麗鷗股份有限公司商
    標之物品，有萬國法律事務所出具之侵權仿冒品鑑定報告1
    份（見警卷第29至30頁）在卷可稽，堪認前開扣案物確屬侵
    害商標權之物品，依商標法第98條之規定，不問屬於犯罪行
    為人與否皆應沒收之。另扣案之現金298元，係被告因員警
    基於蒐證目的而販賣本案仿冒商標商品所獲之犯罪所得，業
    據其於警詢時供承在卷（見警卷第11頁），並將該等款項交
    警扣押，有內政部警政署保安警察第二總隊刑事警察大隊扣
    押筆錄及扣押物品目錄表各1 份（見警卷第23至27頁）附卷
    可憑，此部分核屬其犯罪所得，自應依刑法第38條之1 第1 
    項前段規定予以沒收之（依刑法第38條之3 規定意旨，仍不
    影響權利人原來可以主張之權利）。綜上所述，聲請人本件
    單獨宣告沒收上述物品之聲請，為有理由，應予准許。
四、又扣案之便簽本4本，經送鑑定後無法判定為侵權仿冒商品
    ，此有上開侵權仿冒品鑑定報告（見警卷第30頁）可佐，自
    無從依商標法第98條之規定單獨宣告沒收，且非屬供犯罪所
    用之物，亦不得依刑法第38條第2項前段、刑事訴訟法第259
    條之1等規定沒收之。從而，聲請人此部分之聲請為無理由
    ，應予駁回。
據上論斷，應依刑事訴訟法第455 條之36第1項前段、第2項、第
259條之1，商標法第98條，刑法第38條之1第1項前段、第40條第
2項，裁定如主文。
中　　華　　民　　國　　111 　年　　3 　　月　　31　　日
                  刑事第八庭    法　官  林英奇
以上正本證明與原本無異。
如不服本裁定應於送達後5日內向本院提出抗告狀。
中　　華　　民　　國　　111 　年　　3 　　月　　31　　日
                                書記官  李宗諺